臺灣高等法院高雄分院刑事判決　　　　　　　　九十一年度上更(一)字第一七七號
　　上　訴　人
　　即　被　告　丙○○
　　指定辯護人　本院甲設辯護人　李佩娟
右上訴人因強盜案件，不服臺灣高雄地方法院八十八年度訴字第一七五九號中華民國
八十八年十月十八日第一審判決（起訴案號：臺灣高雄地方法院檢察署八十八年度偵
字第一六○一○號），提起上訴，判決後經最高法院發回更審，本院判決如左：
      主  文
原判決撤銷。
丙○○竊盜，因防護贓物、脫免逮捕，而當場施以強暴，累犯，處有期徒刑參年貳月
。鑰匙壹把沒收。
      事  實
一、丙○○曾於民國八十三年間，因違反麻醉藥品管理條例罪，經臺灣高雄地方法院
    判處有期徒刑三月確定，於八十三年八月二日易科罰金執行完畢，仍不知悔改，
    復意圖為自己不法之所有，於八十八年六月二十五日上午九時二十分許，在高雄
    市前金區市○○路二二五號前，持其所有之鑰匙一把，竊取乙○○所有置於該處
    之ＸＥＳ-三九七號機車一輛得手，甫以鑰匙發動機車將前行時，適為乙○○發
    覺而趕至制止，乙○○並高喊：這是我的機車，你在做什麼等語，並以手捉住丙
    ○○之衣服，詎丙○○為脫免逮捕並防護贓物，竟當場加速前行，施強暴將乙○
    ○向前拉，乙○○因而跟著跑，丙○○仍繼續加速，約十餘甲尺後，乙○○因而
    放手跌倒致受有左下肢挫傷，併足踝二‧五甲分乘一‧五甲分擦傷，及小腿疼痛
    之傷害（傷害部分未據告訴），適為巡邏警員發現追捕，丙○○於同日九時三十
    分許，在高雄市○○○路與河東路口自機車上摔倒後，逃入高雄市政府衛生局地
    下室為警當場逮捕，並扣得其所有供行竊所用之鑰匙一把。
二、案經高雄市政府警察局移送台灣高雄地方法院檢察署檢察官偵查起訴。
      理  由
一、訊據上訴人即被告丙○○直承有於右揭時地竊取乙○○所有ＸＥＳ-三九七號機
    車之事實，矢口否認涉有上開準強盜犯行，辯稱：當時被害人乙○○距離伊有一
    段距離，乙○○發覺時，伊已發動機車，乙○○跑過來要打伊，伊乃將機車騎走
    ，乙○○在後追，途中剛好轉彎跌倒，伊騎車時候並未發覺被抓，亦不知道被抓
    ，伊回頭時看到被害人乙○○跌倒，也看到警察在後面，故繼續往前騎，並非意
    圖脫免逮捕施強暴加速前行云云。
二、惟查：
（一）、右揭事實，業據被告丙○○於警訊時供承：「我是因為想竊取機車，被車主
        發現，車主抓住我的衣服不放，為了要脫免逮捕並且防護贓物，便加足油門
        將車主被害人拖行（所謂『拖行』係指加速前行，將被害人乙○○向前拉，
        被害人乙○○因而跟著跑，詳後被害人乙○○所述）近十甲尺．．．」、「
        因為當時我怕被逮，一心想逃離現場，才會不顧一切，將被害人車主拖行十
        幾甲尺」、「我有回頭看到被害人倒地受傷」等語甚詳（見八十八年六月二
        十五日警訊筆錄，警卷第一頁背面至第二頁），核與被害人乙○○於警訊時
        所述：「我於今（二十五）日上午九時二十分許，在在高雄市前金區市○○
        路二二五號前，發現一名男子正用鑰匙在竊取我所有之重機車ＸＥＳ-三九
        七號，當我衝上前去捉住他的左手阻止，並高喊『這是我的機車，你在做什
        麼？』，他未理會我，並將我拖行了近十甲尺．．．致使我的左腳踝擦傷及
        左小腿紅腫．．．」（見八十八年六月二十五日警訊筆錄，警卷第三頁）於
        原審調查時指稱：「我過去時被告已發動，剛要走，我抓他手沒抓到，抓到
        他衣服，並問他為何騎我車，他不理繼續往前騎，我就抓住他衣服，一面跑
        一面追．．．後來他的速度快了，我放開才跌倒。」（見原審八十八年十月
        四日訊問筆錄，原審卷第二十一頁背面至二十二頁背面）於本院調查時證稱
        ：「那天早上我剛上班沒多久．．．當時我洗車時聽到機車排氣管的聲音．
        ．．我馬上回頭看到被告坐在我機車上，引擎已經發動，我就慢慢靠近我機
        車．．．問他在幹什麼，那時候他就排檔之後馬上把車子騎走．．．他一直
        騎我一直跑，後來他越騎越快，我抓不住他的手肘，就再抓住他的衣服，跟
        著跑，後來他越騎愈快我跟不上，抓不住就放手，放手之後我就跌倒，因為
        跌倒所以受傷。」、「（你抓住他的時候他是否拖行你十幾甲尺？）我抓住
        他的時候我跟著跑，放手的時候才跌倒因而受傷。」（見本院九十一年七月
        一日訊問筆錄）等語，互核相符。且證人即逮捕被告丙○○之警員鄭富城於
        本院調查時亦到庭證稱：「案發當時我剛好在巡邏，發現他騎著機車後面有
        壹個人抓住他很大步跟著被拖著跑，最後機車加油後面這個人就摔倒．．．
        」（見本院九十一年八月五日訊問筆錄），足見被告丙○○竊取被害人乙○
        ○之機車一輛得手後，為被害人乙○○制止並以手捉住其衣服，惟被告丙○
        ○仍為脫免逮捕並防護贓物而加速前行，致被害人乙○○跟著跑約十餘甲尺
        後放手跌倒受傷無訛。復有被告丙○○所有供行竊所用之鑰匙一把暨贓物認
        領保管收據在卷可佐，參諸被害人乙○○拉住被告時曾高聲責問被告「這是
        我的機車，你在做什麼」等語，且被害人乙○○係緊拉被告，待機車前行約
        十餘甲尺後方始放手，衡情機車之平衡性必因而受到影響，警訊時被告更稱
        其有回頭看到被害人倒地受傷，但怕被捉才不顧一切將車主拖行十幾甲尺等
        語（見警卷第二頁），堪信被告丙○○應知被害人乙○○拉住其衣服無訛，
        被告前揭辯詞無非卸責之詞，無足採信。
（二）、被告丙○○於本院發回更審前調查及審理中雖辯稱：「（你對自己在警訊中
        之供述有何意見？）那是警員自己寫的筆錄，我未如此陳述。」、「警訊筆
        錄不實在，警員自己寫的，我未如此陳述。」（見本院上訴卷第三十二頁、
        第四十六頁反面），惟證人即製作警訊筆錄之警員陳昌旭於本院調查時到庭
        具結證稱：「（八十六年六月二十五日被告的警訊筆錄是否由你製做？）是
        由我製做的。」、「他講的應該跟筆錄一樣，現在他講的是推託之詞，而且
        做筆錄的時候，我也有問他是否知道被害人被他拖行十幾甲尺後倒地受傷，
        現於警備隊被害人乙○○是否就是被你脫免逮捕受傷倒地之被害人，他也答
        是的無訛。」（見本院九十一年八月五日訊問筆錄），足見被告丙○○之警
        訊筆錄係出自其本人之自由陳述，並非警員捏詞杜撰。參以被告丙○○於警
        訊時所供情節，與被害人乙○○、證人即逮捕被告丙○○之警員鄭富城所供
        內容，互核大體相符，尤難認被告丙○○於警訊時所為自白之任意性、憑信
        性，有何瑕疵可指。
（三）、按刑法上所謂「強暴」，謂直接或間接對於人之身體施以暴力，壓制被害人
        之抗拒，或使被害人處於不能抗拒之狀態，惟不以使人達於不能抗拒之程度
        為必要。本件被告丙○○於竊盜後尚未離去之際，明知已遭被害人乙○○拉
        住衣服仍加速前行，此實與以肢體施力撥落被害人乙○○之手之情形無異，
        同屬對於人之身體施以暴力而壓制被害人之抗拒，在刑法之評價上自難謂非
        合於當場施以「強暴」之要件。
（四）、綜上所述，本件被告丙○○於竊盜後尚未離去之際，明知已遭被害人乙○○
        拉住衣服仍為脫免逮捕並防護贓物而加速前行，致被害人乙○○跟著跑約十
        餘甲尺後放手跌倒受傷之事實，情極灼然。被告前述所辯，顯係避重就輕之
        詞，不足採信。事證明確，其犯行堪以認定。
三、核被告丙○○所為，係犯刑法第三百二十九條之準強盜罪，應依同法第三百二十
    八條第一項之罪刑處斷。按刑法第三百二十八條第一項之強盜罪，業於九十一年
    一月三十日修正甲布，並自同年二月一日生效施行，而本件被告所犯之準強盜犯
    行係於八十八年六月二十五日完成，是被告行為後，法律已有變更，經比較修正
    前後規定之結果，其法定刑所規定之刑度，修正前為「三年以上十年以下之有期
    徒刑」，修正後提高為「五年以上有期徒刑」，故應以修正前之法律較有利於被
    告，依刑法第二條第一項但書之規定，自應適用行為時之法律即修正前之刑法第
    三百二十八條第一項之規定加以處罰。又被告丙○○曾於八十三年間，因違反麻
    醉藥品管理條例罪，經臺灣高雄地方法院判處有期徒刑三月確定，於八十三年八
    月二日易科罰金執行完畢之事實，有臺灣高等法院被告全國前案紀錄表在卷可憑
    ，其於執行完畢後五年以內再犯本件法定本刑為有期徒刑以上之罪，為累犯，應
    依刑法第四十七條規定，加重其刑。
四、原審認被告丙○○罪證明確，予以論罪科刑，固非無見。惟(1)、本件被告丙○○
    為脫免逮捕並防護贓物而加速前行，致被害人乙○○跟著跑約十餘甲尺後放手跌
    倒受傷之事實，已如前述，惟原審僅認定「丙○○為圖脫免逮捕，竟加速前行，
    施強暴將乙○○向前拉約十餘甲尺後，乙○○放手跌倒而受傷」，容有未洽；(2)
    、被告丙○○係在高雄市○○○路與河東路口自機車上摔倒後，逃入高雄市政府
    衛生局地下室為警當場逮捕，業經證人即逮捕被告丙○○之警員鄭富城供證甚明
    ，惟原審認被告丙○○係在高雄市○○○路與河東路口為警查獲，亦有未洽；(3)
    、刑法第三百二十八條第一項業於九十一年一月三十日修正甲布，並自同年二月
    一日生效施行，原審未及比較新舊法之適用，仍有未合。被告丙○○上訴意旨，
    未指摘及此，其否認準強盜犯罪，指摘原判決不當，雖無理由，惟原判決既有可
    議，自應由本院予以撤銷改判。爰審酌被告丙○○有不良前科，惟所竊取之機車
    價值不高，且已由被害人乙○○領回，被害人乙○○所受之創傷尚屬輕微，及其
    犯罪之動機、目的、手段、所生損害、犯罪後之態度等一切情狀，量處如主文第
    二項所示之刑，扣案之機車鑰匙一把為被告所有，且係供犯罪所用之物，業據被
    告供明在卷，依刑法第三十八條第一項第二款之規定宣告沒收之。
據上論結，應依刑事訴訟法第三百六十九條第一項前段、第三百六十四條、第二百九
十九條第一項前段、刑法第二條第一項但書、第三百二十九條、修正前刑法第三百二
十八條一項、刑法第四十七條、第三十八條第一項第二款，判決如主文。
本案經檢察官彭南雄到庭執行職務。
中      華      民      國    九十一    年      九      月      二      日
                              臺灣高等法院高雄分院刑事第三庭
                                  審判長法官  周賢銳
                                        法官  莊崑山
                                        法官  陳中和
右正本證明與原本無異。
如不服本判決應於收受本判決後十日內向本院提出上訴書狀，其未述上訴理由者，
並得於提起上訴後十日內向本院補提理由書狀（均須按他造當事人之人數附繕本)「
切勿逕送上級法院」。
                                      書記官  梁美姿
中      華      民      國    九十一    年      九      月      三      日
附錄：本判決論罪科刑法條：
刑法第三百二十九條竊盜或搶奪，因防護贓物、脫免逮捕或湮滅罪證而當場施以強暴
脅迫者，以強盜論。
刑法第三百二十八條第一項：
意圖為自己或第三人不法之所有，以強暴、脅迫、藥劑、催眠術或他法，至使不能抗
拒，而取他人之物或使其交付者，為強盜罪，處三年以上十年以下有期徒刑。
